臺灣士林地方法院刑事判決　　　　　　　　　　　　九十三年度交易字第一四一號
　　公　訴　人　臺灣士林地方法院檢察署檢察官
　　被　　　告　乙○○
右列被告因過失致死案件，經檢察官提起公訴（九十三年度偵字第一三三一號）及移
送併辦（九十三年度偵字第六五六八號），被告於準備程序為有罪之陳述，經本院裁
定改依簡式審判程序審理，茲判決如左：
    主  文
乙○○因過失致人於死，處拘役參拾日，如易科罰金，以參佰元折算壹日。
    事  實
一、乙○○於民國（下同）九十三年一月九日晚上七時十分許，騎乘車號ＡＺＸ─四
    七八號重型機車，由台北縣八里鄉沿淡水鎮關渡橋由北往南方向行駛，途經該橋
    往台北方向機車引道一百公尺處時，原應注意汽車行駛時，駕駛人應注意車前狀
    況，並隨時採取必要之安全措施，而依當時天候、道路等狀況，並無不能注意之
    特殊情事，適陳堅地騎乘ＢＮＱ─八０二號重型機車原已途經該處，但因所裝載
    物品不慎掉落於後方道路上，俟其發覺後竟未注意行人本應在劃設之人行道行走
    ，且在設有護欄之路段，不得穿越道路，而將其機車停靠於前方路邊五十公尺處
    後，回頭沿該道路徒步找尋其所遺落之物品，乃乙○○騎車行經該處亦疏未注意
    車前狀況，採取必要之安全措施，即因閃煞不及車頭撞擊陳堅地身體使其倒地，
    使其受有左頰、枕部、四肢部多處挫傷及右足背擦傷等傷害，經送醫急救後延至
    同日晚上十一時三十分許仍因頭部外傷導致顱內出血不治死亡。乙○○於肇事後
    立即打電話報警，並在未經有偵查犯罪職權之公務員發覺前，向前往處理之台北
    縣政府警察局淡水分局員警承認為肇事者。
二、案經乙○○自首經台北縣政府警察局淡水分局報請臺灣士林地方法院檢察署檢察
    官相驗，復據陳堅地之妻甲○○○告訴後偵查起訴。
    理      由
一、訊據被告乙○○對於在右揭時、地駕車撞擊被害人陳堅地致其死亡之事實坦承不
    諱，並有道路交通事故調查報告表(一)(二)、現場圖、談話紀錄表、補充資料表等件
    及現場照片多幀在卷可稽，而被害人陳堅地確係因本件車禍受有左頰、枕部、四
    肢部多處挫傷及右足背擦傷等傷害，經送醫急救後仍因頭部外傷導致顱內出血不
    治死亡，亦經臺灣士林地方法院檢察署檢察官督同法醫師相驗明確，制有勘驗筆
  　錄、相驗屍體證明書、驗斷書各一件及被害人相驗照片多幀附卷可考。
二、按汽車行駛時，駕駛人應注意車前狀況，隨時採取必要之安全措施，道路交通安
    全規則第九十四條第三項定有明文。被告駕車行經上開路段，本應遵守前述之注
    意義務減速慢行並針對車前之狀況隨時採取必要之安全措施，依當時情況亦無不
    能注意之特殊情形，乃自承：當時我以四十至五十公里之時速行駛；到案發地點
    我騎在前面車輛的右後方，忽然對方就出現在我前面，我根本沒發現對方就直接
    撞上去了等語（參警詢筆錄）以致肇事，其有過失應甚為明確。而本件車禍經送
    請台北縣車輛行車事故鑑定委員會鑑定肇事原因，該會亦同認定「陳堅地駕駛普
    通重機車，裝載貨物不穩妥，下車檢拾掉落物時又疏未注意路況，乙○○駕駛普
    通重機車，未注意車前狀況，同為肇事原因」等情，此有該委員會九十三年五月
    十七日北鑑字第九三０二一七號函及內附之鑑定意見書各一件在卷可參，雖被害
    人亦疏未注意行人本應在人行道行走，在設有護欄之路段，不得穿越道路，而就
    本件車禍之發生同有過失，但此僅係民事責任上過失相抵之問題，並無礙被告刑
    事過失責任之成立，又被告之過失行為與被害人之死亡間復有相當因果關係，本
    件事證已臻明確，被告犯行足堪認定。
三、核被告所為，係犯刑法第二百七十六條第一項之過失致人於死罪。被告於車禍發
    生之時，自行打電話報案，復於警方前往現場處理時當場承認為肇事者等情，業
    據被告於偵審時供述明確，併有警方自首調查表一件可按，應認被告係於犯罪未
    被發覺前向該管公務員自承犯罪而願接受裁判，核與自首之要件相符，應依法減
    輕其刑。爰審酌被告並無前科，素行良好，被害人本應在劃設有人行道之處行走
    ，在設有護欄之路段，不得穿越道路（不得穿越自亦應不得行走），該處道路之
    優先使用權應屬於被告，且在設有護欄之封閉路段，行人不應在道路上行走或穿
    越較符合一般道路使用者之合理期待，是被告固不能因此而解免其注意車前一切
    可能狀況之責任，但應認被害人之過失程度甚大，及被告之教育智識程度，剝奪
    被害人之生命法益，犯後尚知坦承犯行，態度良好，暨其迄未與被害人家屬達成
    民事和解賠償其全部損害等一切情狀，量處如主文所示之刑，並諭知易科罰金之
    折算標準。
據上論斷，應依刑事訴訟法第二百七十三條之一第一項、第二百九十九條第一項前段
，刑法第二百七十六條第一項、第六十二條前段、第四十一條第一項，罰金罰鍰提高
標準條例第一條前段、第二條，判決如主文。
本案經檢察官王巧玲到庭執行職務。
中      華      民      國    九十三    年      九      月    三十　　  日
                                  臺灣士林地方法院刑事第六庭
                                      法　官  朱  光  仁
右正本證明與原本無異。
如不服本判決，應於送達後十日內，向本院提出上訴狀。
                                      書記官  劉  政  惠
中      華      民      國    九十三    年      九      月    三十　　  日
附錄本案論罪科刑法條之依據：
刑法第二百七十六條第一項
  因過失致人於死者，處二年以下有期徒刑、拘役或二千元以下罰金。
